臺灣臺中地方法院刑事判決　　　　　　　　　　　　　九十三年度交訴字第四五號
　　公　訴　人　臺灣臺中地方法院檢察署檢察官
　　被　　　告　甲○○
　　選任辯護人　吳志清律師
右列被告因業務過失致死案件，經檢察官提起公訴（九十三年度偵字第二四三六五
號），本院判決如左：
    主  文
甲○○無罪。
    理  由
一、公訴意旨略以：被告甲○○係丙○○○○運股份有限公司之司機，為從事駕駛業
    務之人。其本應注意其所駕駛者為營業用大客車，依規定不能停放在路邊停車場
    ，然其能注意，又無不能注意之情事，竟疏於注意，於民國九十二年四月八日十
    二時許，將其所駕駛車牌號碼ＦＲˍ五四三號之營業用大客車違規停放在台中市
    市○路與朝富路口之路邊停車格。緣孫瑜雯、劉意鈴因欲購買自小客車，遂於九
    十二年四月八日十二時二十分許，前往位於台中市市○路○○○路口之雷諾汽車
    銷售中心看車，並由在該中心擔任業務員之江孟以其所有車牌號碼Ｑ九ˍ二九
    ０三號自小客車搭載孫瑜雯、劉意鈴試車。嗣江孟駕駛上開自小客車搭載孫瑜
    雯、劉意鈴沿台中市市○路○○○路往環中路方向高速行駛，行至台中市市○路
    ○○○路口時，其為閃避對向一輛欲左轉之車牌號碼不詳之自小客車，因速度過
    快致於向右閃避時無法控制，其自小客車之車頭因而衝撞甲○○上開違規停放之
    營業用大客車之右後方，並卡在該大客車車下無法動彈。嗣經將江孟救出並送
    醫急救，仍延至同日十九時四十分許不治死亡。而孫瑜雯、劉意鈴亦受有右側身
    體挫傷等傷害（過失傷害部分未據告訴），因認被告甲○○涉有刑法第二百七十
    六條第二項之業務過失致死罪嫌云云。
二、按犯罪事實應依證據認定之，無證據不得推定其犯罪事實；又不能證明被告犯罪
    或其行為不罰者，應諭知無罪之判決，刑事訴訟法第一百五十四條第二項第三
    百零一條第一項分別定有明文。又刑事訴訟上證明之資料，無論其為直接或間接
    證據，均須達於通常一般之人均不致有所懷疑，而得確信其為真實之程度，始得
    據為有罪之認定，若其關於被告是否犯罪之證明未能達此程度，而有合理懷疑之
    存在，致使無從形成有罪之確信，根據「罪證有疑，利於被告」之證據法則，即
    不得遽為不利被告之認定（最高法院七十六年台上字第四九八六號判例意旨參照
    ）。
三、本件公訴人認被告甲○○涉有業務過失致死罪嫌，無非係以被告甲○○將其所駕
    駛車牌號碼ＦＲˍ五四三號之營業用大客車違規停放在台中市市○路○○○路口
    之路邊小客車之停車格，致被害人江孟駕車沿台中市市○路○○○路往環中路
    方向高速行駛時，在台中市市○路○○○路口為閃避對向一輛欲左轉之自小客車
    而向右閃避時，因車速過快無法控制，而衝撞甲○○之營業用大客車之右後方，
    並卡在該大客車車下無法動彈。後雖經送醫急救，仍不治死亡，而大客車不得停
    放於路邊停車場，故被告甲○○係屬違規停車，自顯有過失，並與被害人之死亡
    有因果關係云云為其主要論據。訊據被告甲○○固不否認伊將大客車停於小客車
    之停車格及本件被害人江孟駕車撞及伊所駕之大客車之右後方後不治死亡，惟
    堅決否認有何過失致死犯行，辯稱：係被害人江孟自己駕車來撞他，因為路邊
    都是黃線，伊沒有別的地方停，只好停在小客車的車格裡，伊停在兩格上面，車
    尾還停在車格裡面，被害人撞到伊車的右後側，不是左側，是被害人的速度太快
    才發生車禍等語。則茲應審究者為：被告是否有違規停車及其違規停車是否為肇
    事因素？
（一）查本件被告確有違規停車及被害人係因本件車禍致死等情，業有道路交通事故
      現場圖（含更正後）、道路交通事故調查報告表（一）、（二）、台中市警察
      局第六分局交通事故談話紀錄表、台中市○○○○道路交通事故補充資料表、
      台中榮民總醫院法醫參考病歷摘要、台中市警察局第四分局西屯派出所受理各
      類案件紀錄表、台中市警察局舉發違反道路交通管理事件通知單、現場照片等
      資料在卷可稽。而被害人江孟確係因本件車禍死亡，亦經公訴人督同法醫師
      相驗屬實，且製有勘驗筆錄、相驗屍體證明書、驗斷書、相驗照片等附卷可憑
      。而依台中市公有停車場收費自治條例第四條、道路交通安全規則第三條規定
      ，台中市之路邊停車場僅供小型車停放，費率採計時收費，大型車加倍計收（
      所謂小型車指小客車、小貨車、小客貨兩用車等；大型車則為上列車種，其重
      量在三點五公噸以上之車輛）。然依公路法第三十八條、停車場法第二十三條
      、汽車運輸業審核細則第四條、第五條、台灣省汽車運輸業停車設置要點第三
      點等規定可知，營業用大客車依法皆須自備足夠之路外停車場，且不得以路邊
      做為其停車使用，是綜合上開規定，營業用大客車不得停放在路邊停車場，停
      放時，路邊管理員不予開單，並以違規車通報警局取締處理，此有台中市政府
      九十三年一月九日府交停字第０九二０二０七六八三號函乙紙在卷可稽。且台
      中市警察局九十二年十二月三十一日中市警交字第０九二００八二一四五號函
      亦認被告有違規停車之情事，亦有該局函乙紙在卷可稽。是本件被告顯然有違
      規停車之情事，已堪認定。
（二）而本件被告之違規停車究與本件車禍之發生有無因果關係？查依現場圖所示，
      被告之大客車後緣距被害人汽車車胎擦痕起點約為十六公尺，足見被害人在此
      之前已發現危險並作閃避之動作，而被告若依速限時速五十公里行駛，其煞車
      距離約十四點一公尺，被害人當得在撞到被告之大客車前煞停。而依被告之車
      胎擦痕呈向路邊傾斜，且現場未留下煞車痕跡，汽車係撞至路邊之被告大客車
      右後角，車頭並撞至被告大客車之右後輪及人行道上之路樹始停止，且在人行
      道上之路燈柱上造成刮擦痕，足見被害人汽車車速甚快，根本無法煞停。再依
      現場照片以觀，該路口甚為寬敞，且視線良好，被害人應很容易看到對向來車
      之動向，而預為因應，而依被害人行向之市○路路寬為：慢車道有六公尺寬，
      二快車道分別為三點五公尺、三點三公尺，依正常情形而言，被害人若欲閃避
      對向左轉汽車，應可略作閃避後仍回到自己之車道上，並無將車開至緊鄰路邊
      之慢車道及人行道上之必要，而依發生車禍當時被害人之汽車是斜衝、無法煞
      停之情形，其對汽車已屬失控之情形（公訴人並同此認定），此時停車格上縱
      為小客車，應仍難避免本件撞擊之發生。再依現場照片觀之，被告大客車之底
      盤並不高，被害人之汽車並無被卡在車下不得動彈的情形，而係被害人之汽車
      車頭將被告之大客車車尾保險桿撞掉，車頭並撞入大客車之右後角車身，此在
      追撞小客車之情形亦可能發生，且亦非絕無可能發生死亡之情形。且本件車禍
      之發生係因被害人閃避他車不當而進入路邊之慢車道及人行道，並非因被害人
      正常行駛慢車道，因被告之大客車違規停車超出停車格致被害人疏於防範或無
      法防範致發生車禍。而依當時坐在被害人車上之證人孫瑜雯、劉意鈴於偵查中
      均一致證稱：被害人開車開得很快，一直弄檔加速，沒有減速，一直加速前進
      等情，被害人應是遇到狀況時因應失當致肇事故，與被告之停車應無因果關係
      。況本件經送請台灣省台中市區車輛行車事故鑑定委員會鑑定及台灣省汽車肇
      事覆議鑑定委員會覆議結果，亦認被害人之車因故失控駛出快慢車道分隔線撞
      及慢車道停置之被告車輛，應係本案肇因，被告之車應無肇事因素，亦持相同
      看法，有上開鑑定及覆議委員會覆函可稽，本件被告之違規停車與本件車禍之
      發生應無因果關係。
四、綜前所述，依本件公訴人所舉證據及本院調查所得，被告固有違規停車之行為，
    惟本件之車禍並非起因於其違規停車已詳前述，而公訴人就其主張被告之違規停
    車與車禍之發生及被告之死亡如何具有相當之因果關係，即係因其違規停車因而
    造成本件車禍，或若未違規停車即得避免本件車禍之發生之理由亦未舉證證明。
    尚不足以使本院卻除合理之懷疑，而達確信之程度；揆諸前揭證據法則，即不得
    遽為被告甲○○不利之認定，自應為被告甲○○無罪之諭知。
五、據上論斷，應依刑事訴訟法第三百零一條第一項前段，判決如主文。
本案經檢察官乙○○到庭執行職務。
中      華      民      國    九十三    年      八      月    二十三    日
                              臺灣臺中地方法院交通法庭
                                  審判長法  官  許  金  樹
                                        法  官  郭  德  進
                                        法  官  王  靜  秋
右正本證明與原本無異。
如不服本判決，應於送達後十日內向本院提出上訴狀（須附繕本），上訴於台灣高等
法院台中分院。
                                        書記官
中      華      民      國      九十三      年     八      月   二十六  日
